【裁判字號】    99,交易,190
【裁判日期】    990617
【裁判案由】    業務過失傷害
【裁判全文】
臺灣臺中地方法院刑事判決             99年度交易字第190號
公  訴  人  臺灣臺中地方法院檢察署檢察官
被      告  甲○○
選任辯護人  林建宏律師
上列被告因業務過失傷害案件，經檢察官提起公訴（99年度偵字
第147號），被告就被訴事實為有罪之陳述，本院於聽取當事人
之意見後，裁定改以簡式審判程序審理，判決如下：
    主  文
甲○○從事業務之人，因業務上之過失傷害人致重傷，處有期徒
刑伍月，如易科罰金，以新臺幣壹仟元折算壹日。
    犯罪事實
一、甲○○係喜來樂有限公司之送貨員，為從事駕駛業務之人，
    於民國98年7月4日，騎乘車牌號碼925-CKB號重機車送貨途
    中，沿臺中縣大里市○○路由東往西方向行駛，於同日13
    時15分許行經塗城路783號前，向左迴轉時，本應注意迴車
    前，應看清有無來往直行車輛，讓其先行，始得迴轉，竟疏
    未注意及此，貿然迴車，適有丙○○騎乘車牌號碼6GP-217
    號重機車，在其左後方，沿塗城路同向直行至上址，未注意
    車前狀況，煞避不及，致丙○○之機車車頭與甲○○之機車
    左側車身發生擦撞，丙○○之機車失控後，衝入對向來車道
    ，復與對向直行之王守梅（所受傷害，未據告訴）所駕駛之
    車牌號碼IMZ-062號機車發生擦撞，使丙○○之機車人車倒
    地，因而受有頭部外傷合併腦震盪、創傷性第4至7頸椎椎間
    盤突出、頭皮撕裂傷、肢體多創擦傷、第7頸椎至第1胸椎創
    傷合併左側臂神經叢受損等傷害，其受傷後造成左側神經叢
    損傷，無法活動，左手殘廢之重傷害。甲○○於肇事後，在
    未經有偵查權之機關或公務員發覺為犯嫌前，向到場處理本
    件車禍之臺中縣警察局霧峰交通分隊警員李應政陳明其為肇
    事者，並接受裁判。
二、案經丙○○訴由臺灣臺中地方法院檢察署檢察官偵查起訴。
    理    由
一、訊據被告甲○○就上開犯罪事實於本院審理中坦承不諱，核
    與證人丙○○於偵查中之證述相符，並有仁愛醫療財團法人
    大里仁愛醫院（下稱大里仁愛醫院）診斷證明書（見偵卷第
    4頁）、道路交通事故現場圖、道路交通事故調查報告表（
    一）、（二）、現場照片、道路交通事故談話紀錄表、初步
    分析研判表（見偵卷第9-23頁）在卷可參。是被告上開自白
    與事實相符，堪信為真實。
二、按汽車迴車時，應暫停並顯示左轉燈光或手勢，看清無來往
    車輛，並注意行人通過，始得迴轉，道路交通安全規則第10
    6條第5款定有明文。被告甲○○係領有駕駛執照之人，其駕
    車自應注意上開安全規定。查本件事故發生當時天候晴，日
    間自然光線，路面為乾燥無缺陷，且無障礙物，視距良好等
    客觀情形，有上開道路交通事故調查報告表（一）及現場照
    片在卷可證。本件交通事故發生時，被告騎乘車牌號碼925-
    CKB號重機車送貨途中，行經肇事地段欲向左迴轉時，本應
    注意迴車前，應看清有無來往直行車輛，讓其先行，始得迴
    轉，竟疏未注意及此，適有丙○○騎乘車牌號碼6GP-217號
    重機車，在其左後方煞避不及，致丙○○之機車車頭與被告
    之機車左側車身發生擦撞，丙○○之機車失控後因而衝入對
    向來車道，復與對向直行之王守梅之車牌號碼IMZ-062號機
    車發生擦撞，使丙○○之機車人車倒地，因而受傷。是本件
    交通事故發生係因被告上開駕駛疏失所致甚明。而本件交通
    事故之肇事責任經函請臺灣省車輛行車事故覆議鑑定委員會
    鑑定結果認定：「一、甲○○（即被告）駕駛重機車，向左
    迴轉時疏未注意看清左後直行來車動態並讓其先行，為肇事
    主因。」有該委員會98年12月28日覆議字第0986204857號函
    暨所附之鑑定意見書1份在卷可參（見偵卷第34-36頁）。足
    證被告上揭不慎之駕駛行為造成本件事故之發生確有過失無
    疑。被害人丙○○駕駛重機車，疏未充分注意車前狀況，對
    本件肇事雖亦有過失，但仍無法免除被告上開過失責任，附
    此敘明。
三、又告訴人丙○○因本件交通事故因而受有頭部外傷合併腦震
    盪、創傷性第4至7頸椎椎間盤突出、頭皮撕裂傷、肢體多創
    擦傷、第7頸椎至第1胸椎創傷合併左側臂神經叢受損等傷害
    ，其受傷造成左側神經叢損傷，左手五指永久喪失機能，無
    法活動，造成殘廢，是為重傷害等情，有大里仁愛醫院出具
    之診斷證明書，及該院99年5月10日仁總字第099050044號函
    暨所附之診療說明書在卷可證（見偵卷第4頁、本院卷第37-
    38頁）。則被告之過失行為與告訴人丙○○之傷害結果間應
    有相當因果關係，亦足堪認定。本件事證明確，被告上開過
    失傷害犯行堪以認定，應依法論科。
四、按刑法上所謂業務，係指個人基於其社會地位繼續反覆所執
    行之事務，其主要部分之業務固不待論，即為完成主要業務
    所附隨之準備工作與輔助事務，亦應包括在內（最高法院71
    年台上字第1550號判例意旨參照）。被告係喜來樂有限公司
    之送貨員，有在職證明、勞保局電子閘門查詢作業資料各1
    份在卷可參（見本院卷第52頁、第58頁），起訴書誤載為訊
    聯快遞股份有限公司，業經蒞庭檢察官當庭更正。被告於本
    案肇事發生時，係因為送貨而經過案發地點，業經被告供陳
    在卷（見本院卷第33頁），是被告自屬以駕駛為其業務，為
    從事業務之人。核被告所為，係犯刑法第284條第2項後段之
    業務過失傷害人致重傷罪。雖起訴書漏未審酌被害人丙○○
    之傷勢已達重傷害之程度，認被告僅成立業務過失傷害罪，
    然此部分業據公訴檢察官當庭更正，附此敘明。又被告於肇
    事後，在犯罪未發覺前，留在現場向到場處理之員警坦承其
    為肇事人並願接受裁判，有臺中縣警察局道路交通事故肇事
    人自首情形紀錄表在卷可證（見偵卷第22頁），爰依刑法第
    62條前段之規定，減輕其刑。爰審酌被告無前科之素行，行
    車時未能遵守交通規則為本件肇事原因之過失程度，被害人
    於本件車禍有未注意車前狀況之疏失，被害人所受傷害之程
    度，使被害人身心備受痛苦，亦造成被害人及家人精神上、
    經濟上負擔，及被告犯後坦承犯行，且數度與被害人調解，
    但仍因賠償數額差距過大而未達成和解等一切情狀，量處如
    主文所示之刑，並諭知易科罰金之折算標準。
四、據上論斷，應依刑事訴訟法第273條之1第1項、第299條第1
    項前段，刑法第284條第2項後段、第62條前段、第41條第1
    項前段，刑法施行法第1條之1第1項、第2項前段，判決如主
    文。
本案經檢察官乙○○到庭執行職務。
中    華    民    國    99    年    6    月    17    日
                  交通法庭    法  官  周玉蘭
以上正本證明與原本無異。
如不服本判決，應於收受送達後10日內，向本院提出上訴書狀(
應按他造當事人之人數附繕本)。
告訴人或被害人對於判決如有不服具備理由請求檢察官上訴者，
其上訴期間之計算係以檢察官收受判決正本之日期為準。
                              書記官  黃泰能
中    華    民    國    99    年    6    月    17    日
附錄論罪科刑法條：
中華民國刑法第284條
因過失傷害人者，處 6 月以下有期徒刑、拘役或 5 百元以下罰
金，致重傷者，處 1 年以下有期徒刑、拘役或 5 百元以下罰金
。
從事業務之人，因業務上之過失傷害人者，處 1 年以下有期徒
刑、拘役或 1 千元以下罰金，致重傷者，處 3 年以下有期徒刑
、拘役或 2 千元以下罰金。

司法院資訊處製作；財團法人民間司法改革基金會備份。
